臺灣臺北地方法院小額民事判決
111年度北小字第2752號
原      告  日盛國際商業銀行股份有限公司

法定代理人  郭倍廷  


訴訟代理人  施舜智  
被      告  財政部國有財產署（即林正仁之遺產管理人）

法定代理人  曾國基  
訴訟代理人  郭曉蓉  
            黃曉筑	  
上列當事人間給付簽帳卡消費款事件，本院於民國111年7月21日
言詞辯論終結，判決如下：
    主      文
被告應於管理被繼承人林正仁（身分證統一編號：Z000000000號
）之遺產範圍內給付原告新臺幣32,122元，及其中新臺幣29,275
元自民國106年5月25日起至清償日止，按年息14.99%計算之利息
，暨違約金新臺幣1元。
原告其餘之訴駁回。
訴訟費用新臺幣1,000元由被告於管理被繼承人林正仁之遺產範
圍內負擔。
本判決原告勝訴部分得假執行。
    事實及理由
一、按訴狀送達後，原告不得將原訴變更或追加他訴，但請求之
    擴張或減縮應受判決事項之聲明者，不在此限，民事訴訟法
    第255條第1項但書第3款定有明文。原告起訴時原聲明：「
    被告應於管理被繼承人林正仁之遺產範圍內給付原告新臺幣
    （下同）34,522元，及其中29,275元自民國98年5月2日起至
    104年8月31日止，按年息20%計算之利息，暨自104年9月1日
    起至清償日止，按年息14.99%計算之利息。」，嗣變更為：
    「被告應於管理被繼承人林正仁之遺產範圍內給付原告34,5
    22元，及其中29,275元自106年5月25日起至清償日止，按年
    息14.99%計算之利息。」，核與上開規定相符，應予准許。
二、原告主張：債務人林正仁於91年6月間向伊請領信用卡（卡
    號：0000-0000-0000-0000）使用，詎債務人未依約清償，
    尚欠本金29,275元、利息2,847元及違約金2,400元未還，嗣
    林正仁於97年12月10日死亡，其繼承人均拋棄繼承，經臺灣
    新北地方法院選任被告為林正仁之遺產管理人，為此依信用
    卡契約、遺產管理法律關係提起本訴等語。並聲明：如上開
    變更後聲明所示。
三、被告則以：伊經法院選任為林正仁之遺產管理人，並對林正
    仁之債權人公示催告於一定期限（至102年5月3日屆滿）內
    報明債權，依法於公示催告期限屆滿前伊不得對被繼承人之
    債權人償還債務，伊於該期限屆滿前自不負遲延責任；又收
    受支付命令前伊並不知悉原告為林正仁之債權人，亦無庸負
    遲延責任；另就逾民法第126條所定5年短期時效之利息，主
    張時效抗辯；就違約金部分請鈞院予以免除或酌減等語，資
    為抗辯。並聲明：原告之訴駁回。
四、本院之判斷：
　㈠經查，原告主張之事實，業據其提出信用卡申請書及約定條
    款、卡號基本資料查詢、還款明細、信用卡消費明細、信用
    卡消費明細帳單、臺灣新北地方法院家事庭函等件為證。另
    查債務人即被繼承人林正仁於97年12月10日死亡，因繼承人
    之有無不明，前經臺灣板橋地方法院以100年度司財管字第4
    1號裁定選任財政部國有財產局即被告為林正仁之遺產管理
    人，並以100年度司家催字第373號裁定，准對林正仁之債權
    人於一定期限內報明債權之公示催告，公示催告期限於102
    年5月3日屆滿等情，有各該裁定、登報資料在卷可稽，且為
    被告所不爭執，堪信為真實。
  ㈡按利息、紅利、租金、贍養費、退職金及其他一年或不及一
    年之定期給付債權，其各期給付請求權，因五年間不行使而
    消滅，民法第126條定有明文。查原告係於111年5月16日聲
    請對被告核發支付命令，該支付命令於於111年5月24日送達
    被告，有民事支付命令聲請狀上收狀戳、送達證書可憑，原
    告復未舉證證明有何中斷時效事由，足認106年5月25日前之
    利息請求權，已逾5年時效期間，被告為時效抗辯後，原告
    減縮聲明僅請求自106年5月25日起至清償日止之利息，應屬
    有據。
  ㈢另按約定之違約金額過高者，法院得減至相當之數額，民法
    第252條定有明文，而契約當事人約定之違約金是否過高，
    應依一般客觀之事實、社會經濟狀況、當事人實際上所受損
    害及債務人如能如期履行債務時，債權人可享受之一切利益
    為衡量標準。又按自104年9月1日起，銀行辦理現金卡之利
    率或信用卡業務機構辦理信用卡之循環信用利率不得超過年
    利率15%，銀行法第47條之1第2項亦有明文。本院審酌原告
    因被告遲延清償所受積極損害、所失利益，除受有利息損失
    外，尚難認有其他損害，且近年來國內貨幣市場之利率已大
    幅調降，本件原告請求之利息已高達年息14.99%，復請求被
    告給付上揭違約金，則原告請求之利息及違約金總額尚屬偏
    高，殊非公允，故本院認為前揭違約金應酌減為1元，較為
    適當。
五、綜上，原告依信用卡契約、遺產管理法律關係請求被告於管
    理被繼承人林正仁之遺產範圍內給付如主文第1項所示之範
    圍，為有理由，應予准許。逾此範圍之請求，為無理由，應
    予駁回。　
六、本件係適用小額程序所為被告敗訴部分，應職權宣告假執行
    。
七、確定訴訟費用額為1,000元（第一審裁判費），由被告於管
    理被繼承人林正仁之遺產範圍內負擔。
中　　華　　民　　國　　111 　年　　7 　　月　　26　　日
                  臺北簡易庭  法  官　張瓊華 
以上正本係照原本作成。
如不服本判決，須以違背法令為理由，應於判決送達後20日內向
本庭（臺北市○○區○○○路0段000巷0號）提出上訴狀。如委任律師
提起上訴者，應一併繳納上訴審裁判費。
中　　華　　民　　國　　111 　年　　7 　　月　　26　　日
                              書記官　賴敏慧
附錄：
一、民事訴訟法第436條之24第2項：
　　對於小額程序之第一審裁判上訴或抗告，非以其違背法令為
    理由，不得為之。
二、民事訴訟法第436條之25：
　　上訴狀內應記載上訴理由，表明下列各款事項：
　㈠原判決所違背之法令及其具體內容。
　㈡依訴訟資料可認為原判決有違背法令之具體事實。